臺灣嘉義地方法院刑事判決　　　　　　　　　　　　　九十一年度訴字第五八四號
　　公　訴　人　臺灣嘉義地方法院檢察署檢察官
　　被　　　告　丙○○　男　四.
　　選任辯護人　嚴庚辰律師
　　　　　　　　徐漢堂律師
　　被　　　告　丁○○原名謝.
　　　　　　　　甲○○　男　二.
右列被告等因廢棄物清理法案件，經檢察官提起公訴（九十一年度偵字第一二八六號
），本院判決如左：
    主  文
丙○○共同連續未依廢棄物清理法第四十一條第一項規定領有廢棄物清除許可文件，
從事廢棄物清除，處有期徒刑壹年陸月，緩刑參年。
丁○○、甲○○共同連續未依廢棄物清理法第四十一條第一項規定領有廢棄物清除許
可文件，從事廢棄物清除，各處有期徒刑壹年貳月，均緩刑貳年。
    事  實
一、丙○○係嘉義市○區○○里○○路八六四巷三七號豐明傢俱行負責人，未依廢棄
    物清理法規定領有廢棄物清除許可文件，不得從事廢棄物清除業務。竟基於概括
    之犯意，自民國八十七年十月間起，從事廢棄物之清除，並分別自八十九年八月
    間起及同年十月間起，雇用與其有上開犯意聯絡之丁○○（原名謝錦榮，九十一
    年三月十三日改名）、甲○○，並承繼其前之概括犯意，連續受託於向豐明傢俱
    行買傢俱之顧客，將顧客所廢棄之舊傢俱等一般廢棄物載運至垃圾子母車或於空
    地傾倒。嗣於九十一年二月十一日十二時五十分許，員工丁○○、甲○○二人共
    同駕駛丙○○所提供之車號ＲＳ─２５１６號自小貨車裝載其及顧客所拋棄之大
    型沙發組、木床及床頭、垃圾等一般廢棄物載往嘉義縣民雄鄉○○村○○○○縣
    道一六六線旁空地傾倒，適為巡邏員警乙○○當場查獲。
二、案經嘉義縣警察局民雄分局報由臺灣嘉義地方法院檢察署檢察官偵查起訴。
    理  由
一、訊據被告丁○○、甲○○坦承不諱；被告丙○○固坦承未領有廢棄物清除許可文
    件，及雇用被告丁○○、被告甲○○，與車號ＲＳ─２５１６號自小貨車為其所
    有等事實，惟矢口否認違反廢棄物清理法之犯行，辯稱：係被告丁○○與甲○○
    受王春桂之請託而將沙發傾倒於嘉義縣民雄鄉縣○○村一六六線旁空
    地，其不知情云云。
二、經查：
（一）被告丁○○、甲○○確有於上揭時、地，傾倒沙發、垃圾等一般廢棄物之事實
      ，業據被告丁○○於警訊時供稱：「（問：你清運之廢棄物是於何處清運至此
      地傾倒？）是在甲○○家中清運出來，經過於民雄鄉大崎村大丘園一六六線路
      邊，有人已將廢棄物傾倒該地上，我與甲○○才依樣傾倒於該場地」等語（詳
      警卷第四頁背面）；及被告甲○○於警訊時供稱：「我是由民雄鄉下洋子載運
      傢俱廢棄物至民雄鄉縣○○村一六六線路邊，我是看該地已有人傾
      倒廢棄物於現場，我才傾倒於此」，「我是向老闆丙○○借車ＲＳ─２５１６
      號載運我家破舊傢俱要丟棄，並未受何人請託」，「當時還有謝錦榮（即丁○○）在場幫忙搬運清理廢棄物傢俱」等語（詳警卷第一頁背面以下）；被告丙○○亦供稱：「（問：甲○○所載之廢棄物為何種廢棄物？）沙發、廢木床等
      物」（詳警卷第七頁）供明。核與證人即委託被告等處理舊沙發之王春桂於審
      理中證稱：「（問：是否有向被告購買傢俱？）是的，我有跟被告購買二張椅
      子，我有請他們幫忙我將舊傢俱載去丟掉」，「（問：傢俱在何處購買？）詳
      細地點我不知道，約在牛稠溪附近購買的」，「（問：購買傢俱是否有到店內
      看？）沒有，因為我和被告丙○○以前是鄰居，所以我就用電話向他訂了兩張
      椅子」，「（問：照片中的椅子是否為你所有？【提示照片】照片中只有壹張
      沙發是我的。（指警卷第十二頁上方照片紅色墊子下之沙發，經本院用簽字筆
      圓圈）」，「（問：車輛上的沙發是否為你所有？【提示照片】時間太久了，
      我也忘記了，我只有請他們幫我倒沙發及兩包黑色的垃圾袋；至於警卷第十二
      頁下方照片小貨車上之物因為時間太久了，我無法確定是否為我所有」，「（
      問：黑色垃圾袋中為何物？）那是我搬家清理出來的垃圾」等語（詳本院九十
      一年十二月十七日審判筆錄）；及證人即處理警員乙○○於審理中證稱：「（
      問：被告所丟的東西是否有包括磚塊？）沒有包括磚塊」，「（問：被告所傾
      倒的東西為何？）主要是沙發，車上還有沙發、傢俱」等語（詳本院九十一年
      十二月十七日審判筆錄）相符。並有嘉義縣民雄鄉公所廢棄物稽查紀錄表二紙
      （詳警卷第九、十頁）、現場照片及被告甲○○、丁○○所駕駛之上開自小貨
      車照片各一幀在卷可參。
（二）被告丙○○雖辯稱：不知被告丁○○、甲○○去傾倒廢棄物云云。惟查：
    被告丙○○於警訊時供稱：「（問：甲○○所載運傾倒之廢棄物為何人所有？
      你是否有告知甲○○如何處理廢棄物？）是甲○○所有，我都有告訴甲○○要
      送往焚化爐」等語（詳警卷第八頁背面）；並於偵查中供稱：「（問：有無申
      請廢棄物清理業務公司登記？）沒有，因我並未從事廢棄物管理清理業務」，
      「（問：今年二月十一日是否教唆甲○○、謝錦榮駕車載運工廠之廢棄沙發組
      及木床等物？）是的，約當日近十二時許，叫他們二人共同駕駛自小貨車載運
      至嘉義市焚化爐焚燒處理，結果他們二人駕車載往嘉義縣民雄鄉縣道一六六線
      旁空地傾倒。當時我並未叫他們傾倒在該一六六線道旁丟棄。可能當時快過年
      ，他們二人想快丟棄，就拋棄在縣道空地，事後我才知此事」，「（問：本案
      廢棄物是否為你傢俱行所餘？）是傢俱行受顧客委託傾倒廢棄物至焚化爐，我
      經營傢俱行起迄今，就有受託幫忙傾倒廢棄物」等語（詳偵查卷第十六頁），
      「（問：經營期間是否將顧客委託之廢棄物傾倒於他處？）均傾倒堆置於嘉市
      ○○○路湖子內焚化爐內，但均是顧客委託傾倒廢棄」等語（詳偵查卷第二十
      四頁）。雖否認有令被告丁○○、甲○○將廢棄物傾倒於上揭地點，惟已供承
      係命被告丁○○、甲○○將沙發等物丟棄之事實。此部分核與被告甲○○於警
      訊時供稱：「（廢棄物）我從豐明傢俱行工廠內載出的，該廢棄物是客人所有
      」，「因我老闆丙○○從事傢俱買賣，客人買新傢俱，舊傢俱由我們代理處理
      」等語（詳警卷第三頁背面）；及於偵查中供稱：「（問：本案之廢棄物何來
      ？）部分是我的，部分是顧客的，其中顧客是向老闆買傢俱時委託廢棄的」等
      語（詳偵查卷第十七頁背面）相符，應堪認定。
    被告丙○○於警訊及偵查中先辯稱係令被告丁○○、甲○○將廢棄傢俱載至焚
      化爐云云；被告丁○○於偵查中供稱：「（問：你受雇之傢俱行是否從經營迄
      今幫忙顧客傾倒廢棄物？）是的，但只是偶爾顧客委託丟棄廢棄物至焚化爐。
      而本案查獲時，是因快過年，我們二人就擅自丟棄在縣道旁空地，以此儘快能
      回家過年，結果途中被警查獲，但之前顧客委託時，均丟棄在焚化爐」云云（
      詳偵查卷第十八頁）。惟查據嘉義市環境保護局九十一年五月二十四日嘉市環
      三字第○九一○○○六八二五號函覆：焚化廠僅處理家戶垃圾，且由該局負責
      清運，並未開放民間車輛進廠。至於大型傢俱則由民眾以電話申請，再由該局
      清潔隊安排時間派車前往清運；且自八十九年八月至九十年二月間，未有丙○○先生申請紀錄等語明確（詳偵查卷第二十七頁），足證丙○○、丁○○所供
      不實。
    至被告三人於偵查及本院審理中復改稱：係將傢俱廢棄物丟棄於路旁垃圾子母
      車云云，應係渠等將上開環保局函覆告知後，所更改之辯詞，應為事後脫免之
      詞，亦無可採。
（三）再被告丙○○於偵查中供稱：「（問：何時經營豐明傢俱行？）從八十七年十
      月起迄今」（詳偵查卷第二十四頁），「我經營傢俱行起，迄今就有受託幫忙
      傾倒廢棄物」，「（問：幫忙顧客傾倒廢棄物有無相關資料提出？）只有口頭
      約定，因每次顧客買受新傢俱時，同時委託傾倒廢棄物」等語（詳偵查卷第十
      七頁）；被告丁○○亦於偵查中供稱：「（問：你受雇之傢俱行是否從經營起
      迄今，幫忙顧客傾倒廢棄物？）是的，但只是偶爾顧客委託丟棄廢棄物至焚化
      爐」（詳偵查卷第八頁），「（問：何時起受雇於豐明傢俱行？）從八十九年
      八月起迄今」（詳偵查卷第二十三頁背面）等語（詳偵查卷第十八頁）；又被
      告甲○○於警訊時供稱：「（問：平常之廢棄物，你們如何處理？）如較小之
      傢俱丟棄於垃圾桶而已，大型傢俱（沙發、沙發床、床頭櫃等大型）物品，均
      由老闆交付我們員工自行找地方處理掉（丟棄）」，「（問：你老闆傢俱行內
      廢棄物有無指定你們員工如何處理？）沒有指定處所，只有說處理掉就好」等
      語（詳警卷第三頁背面）；於偵查中供稱：「傢俱行何時起從事廢棄物處理？
      ）從經營之日起迄今，但傢俱行主要是買賣傢俱，但顧客偶爾會委託傾倒廢棄
      物」（詳偵查卷第十七頁背面），「（問：何時起受雇在豐明傢俱行？）從八
      十九年十月間起迄今」（詳偵查卷第二十四頁）等語，就豐明傢俱行開始經營
      起，即有未領有廢棄物清除、處理許可證或核備文件之情形下處理廢棄物之事
      實，互核一致。至渠等均供稱係將顧客委託之廢棄物，均載往嘉義市焚化爐燃
      燒云云，惟此部分所述不實，已如前述，不再贅論。
（四）綜上，被告丙○○所辯不足採信。本件事證明確，被告三人犯行均堪認定。
三、核被告三人所為，均係違反廢棄物清理法第四十六條第一項第四款之未依同法第
    四十一條第一項規定領有廢棄物清除許可文，從事廢棄物之清除罪。被告三人間
    ，就上揭犯行，有犯意之聯絡及行為之分擔，皆為共同正犯。被告三人先後多次
    犯行，時間緊接，所犯罪名相同，顯係出於概括之犯意為之，為連續犯，爰依刑
    法第五十六條之規定以一罪論，並加重其刑。爰審酌被告丙○○係豐明傢俱行之
    負責人、被告丁○○、甲○○係該傢俱行員工，竟為一時之便，任意傾倒一般廢
    棄物，及所傾倒之廢棄物，對環境之影響非鉅，事後已繳清罰款並已清除所傾倒
    之物，與被告三人犯罪後態度亦尚良好等一切情狀，各量處如主文所示之刑。末
    查被告丙○○、甲○○二人前均未曾受有期徒刑以上刑之宣告，而被告丁○○雖
    曾受有期徒刑以上刑之宣告，惟於執行完畢後，五年以內未曾受有期徒刑以上刑
    之宣告，皆有臺灣高等法院被告全國前案紀錄表在卷可參。彼等因一時失慮，偶
    罹刑典，事後已坦承犯行，深具悔意，且被告等業經嘉義縣民雄鄉公所罰鍰，並
    業已繳清，有違反環境衛生行為案件罰鍰繳款書附卷足稽（詳偵查卷第十九頁、
    第三十三頁），經此刑之宣告後，應知警惕而無再犯之虞，本院因認暫不執行其
    刑為當，均予宣告如主文所示之緩刑，用啟自新。
據上論斷，應依刑事訴訟法第二百九十九條第一項前段，廢棄物清理法第四十六條第
一項第四款，刑法第十一條前段、第二十八條、第五十六條、第七十四條，判決如主
文。
本案經檢察官黃政雄到庭執行職務
中      華      民      國    九十一    年     十二     月    三十一    日
                                      臺灣嘉義地方法院刑事第三庭
                                            法  官  張  育  彰
右正本證明與原本無異。
如不服本判決，應於判決送達後十日內向本院提出上訴狀( 應附繕本 )。
中      華      民      國    九十一    年     十二     月    三十一    日
                                            書記官  林  秀  敏
附錄法條：
廢棄物清理法第四十六條
有下列情形之一者，處一年以上五年以下有期徒刑，得併科新臺幣三百萬元以下罰金
：
一  任意棄置有害事業廢棄物。
二  事業負責人或相關人員未依本法規定之方式貯存、清除、處理或再利用廢棄物，
    致污染環境。
三  未經主管機關許可，提供土地回填、堆置廢棄物。
四  未依第四十一條第一項規定領有廢棄物清除、處理許可文件，從事廢棄物貯存、
    清除、處理，或未依廢棄物清除、處理許可文件內容貯存、清除、處理廢棄物。
五  執行機關之人員委託未取得許可文件之業者，清除、處理一般廢棄物者；或明知
    受託人非法清除、處理而仍委託。
六  公民營廢棄物處理機構負責人或相關人員、或執行機關之人員未處理廢棄物，開
    具虛偽證明。
無許可文件，以經營廢棄物清除、處理為常業者，處三年以上十年以下有期徒刑，得
併科新臺幣九百萬元以下罰金。
廢棄物清理法第四十一條
從事廢棄物清除、處理業務者，應向直轄市、縣（市）主管機關或中央主管機關委託
之機關申請核發公民營廢棄物清除處理機構許可文件後，始得受託清除、處理廢棄物
業務。但有下列情形之一者，不在此限：
一  執行機關依第五條第二項、第六項、第十二條第一項辦理一般廢棄物之回收、清
    除、處理、再利用。
二  依第八條規定緊急清理廢棄物所指定之設施或設備。
三  依第十四條第二項規定依報經中央主管機關核准之方式清除、處理一般廢棄物。
四  依第十八條第一項規定回收、貯存、清除、處理一般廢棄物。
五  第二十八條第一項第二款、第三款第二目至第五目、第四款之清除機具、處理設
    施或設備。
六  目的事業主管機關依第三十三條、第三十四條規定自行或輔導設置之處理設施。
七  中央主管機關會同中央目的事業主管機關依第三十五條第一項設置之設施。
前項公民營廢棄物清除處理機構許可文件之核發，應副知中央主管機關。
